臺灣桃園地方法院刑事判決
111年度簡上字第536號
上  訴  人  臺灣桃園地方檢察署檢察官
上  訴  人
即  被  告  林憶如


上列上訴人因傷害案件，不服本院中華民國111年7月15日111年
度桃簡字第821號第一審刑事簡易判決（偵查案號：111年度偵字
第10740號），提起上訴，本院管轄之第二審合議庭判決如下：
    主   文
上訴駁回。
    事實及理由
一、本案經本院審理結果，認原審以被告甲○○犯刑法第277條第1
    項之傷害罪，事證明確，適用刑事訴訟法第449條第1項前段
    、第454條第2項，逕以簡易判決處刑，原審並以行為人之責
    任為基礎，審酌被告前因與告訴人有糾紛，復持辣椒水傷害
    告訴人，應予非難；兼衡被告傷害告訴人之手段、告訴人受
    傷程度，及其犯後坦承之態度、及其於警詢時所自述之智識
    程度、家庭經濟狀況(偵字卷第11頁)等一切情狀，量處有期
    徒刑3月，並諭知易科罰金之折算標準。核其認事用法，俱
    無違誤，量刑亦屬妥適，應予維持，爰均引用如附件刑事簡
    易判決所載。
二、檢察官上訴意旨略以：本件被告並未賠償告訴人所受損害或
    達成和解，量刑顯然過輕而有所未當等語。
三、被告上訴意旨略以：被告前於110年12月17日遭告訴人在桃
    園市○○路000號附近衝過來毆打，其後於本件案發時間又於
    同一地點遇到告訴人，遂向其要求賠償，但告訴人不但沒道
    歉，還用言語向被告挑釁，揚言修理被告，致被告心生畏懼
    ，為自我保護，始拿出防身用辣椒水噴向告訴人，企圖嚇阻
    告訴人，本件是事出有因，之前告訴人傷害我的事也沒跟我
    道歉或賠償，而被告犯後已坦承犯行，深具悔意，未有前科
    且經濟能力欠佳，無力支付高達9萬元之易科罰金，請從輕
    量刑，以啟自新等語(參被告111年7月29日刑事上訴理由狀
    及本院審理時之供述，簡上卷第16至17頁、第59頁、63頁)
    等語。
四、按關於刑之量定及緩刑之宣告，係實體法上賦予法院得為自
    由裁量之事項，倘其未有逾越法律所規定之範圍，或濫用其
    權限，即不得任意指摘為違法（最高法院72年台上字第6696
    號判例、75年台上字第7033號判例、85年度台上字第2446號
    判決意旨參照）。復按量刑輕重屬實體法賦予法院之自由裁
    量權，此等職權之行使，在求具體個案不同情節之妥適，倘
    法院於量刑時，已以行為人之責任為基礎，並斟酌刑法第57
    條各款所列情狀，而未逾越法定範圍，又無明顯濫權情形，
    即不得任意指為違法（最高法院101年度台上字第1250號判
    決意旨參照）；又按審酌行為人有無盡力賠償被害人之損害
    ，宜綜合考量其與被害人溝通之過程、約定之賠償方案及實
    際履行之狀況，不得僅以是否與被害人達成民事和解之約定
    為唯一依據。另量刑係法院就繫屬個案犯罪之整體評價，為
    事實審法院得依職權裁量之事項。量刑判斷當否之準據，應
    就判決之整體觀察為綜合考量，不可摭拾其中片段，遽予評
    斷（最高法院110 年度台上字第4547號判決意旨參照）。
五、查原審以本件事證明確，認被告犯刑法第277條第1項之傷害
    罪，且已考量被告前因與告訴人有糾紛之動機，及持用辣椒
    水傷害告訴人之手段，復已審酌被告傷害告訴人所造成之受
    傷程度，及被告坦承確有動手傷害告訴人之犯後態度、及其
    於警詢時所自述之智識程度、家庭經濟狀況等一切情狀後，
    而量處有期徒刑3月之刑，並諭知易科罰金之折算標準。本
    院認就原審判決為整體觀察後，認原審判決之認事、用法並
    無違誤，亦已依本件個案事由而加以審酌刑之輕重，未逾越
    法定刑度、比例及公平原則，自不得僅以被告是否與被害人
    達成民事和解之約定或實際賠償予被害人為由，遽認原審之
    量刑有所不當，則檢察官之上訴指摘原審量刑過輕，即無理
    由。至被告上訴意旨主張本件係事出有因、告訴人前亦對其
    傷害亦未道歉、賠償，當下是因為受告訴人言語挑釁，為自
    我保護，始以辣椒水傷害告訴人，被告坦承犯行，具有悔意
    ，未有前科且經濟能力欠佳，認原審量刑過重，請求輕判部
    分，本院認原審判決就本件傷害事件之前因後果、被告犯後
    坦承犯行之態度、其家庭經濟能力等一切情狀均已納入本件
    量刑時之評價，業據原審判決論述綦詳，且告訴人與被告先
    前之另案傷害糾紛是否有所和解、道歉，亦與本案之量刑無
    涉，應另屬別案之事，自不能以上揭理由認原審有何量刑過
    重之情事，則被告以上情指摘原審量刑過重，同無可採。再
    被告固稱案發當下有受告訴人言語挑釁、揚言修理被告，其
    為自我保護才持辣椒水攻擊告訴人乙情，此部分除其片面主
    張外，卷內亦無其他事證可佐，且依當日案發當時之情狀可
    知，斯時係被告主動接近告訴人，目的係為先前之遭告訴人
    毆打之事，為與告訴人理論或索要賠償而生，且告訴人當下
    如係揚言修理，並未有向被告為具體實際之攻擊行為，則客
    觀上並無現時不法侵害之防衛情狀存在，果如被告主張其為
    達自我保護之目的，亦可逕行退去而避免衝突發生，並無持
    辣椒水向告訴人眼部噴射而嚇阻告訴人之必要性，是其所為
    並無正當事由，核屬違法不當，當無由以此情遽指原判決有
    何認事用法之違誤，併此敘明。
六、綜上所述，本件原審之認事用法均無不當，量刑亦屬妥適，
    檢察官上訴指摘原審量刑過輕、被告上訴主張原判決量刑過
    重，均為無理由，應予駁回。
據上論斷，應依刑事訴訟法第455條之1第1項、第3項、第368條
、第373條，判決如主文。
本案經檢察官楊挺宏聲請以簡易判決處刑，檢察官林奕瑋到庭執
行職務。
中　　華　　民　　國　　111 　年　　11　　月　　10　　日
                  刑事第七庭  審判長法  官  陳佳宏
                                    法  官  方楷烽
                                    法  官  黃弘宇

附件：
臺灣桃園地方法院刑事簡易判決
111年度桃簡字第821號
聲　請　人　臺灣桃園地方檢察署檢察官
被　　　告　甲○○　女　民國00年0月0日生
　　　　　　　　　　身分證統一編號：Z000000000號
　　　　　　　　　　住○○市○○區○○○街00號7樓
上列被告因傷害案件，經檢察官聲請以簡易判決處刑（111年度
偵字第10740號），本院判決如下：
    主      文
甲○○犯傷害罪，處有期徒刑3月，如易科罰金，以新臺幣1千元折
算1日。
    事實及理由
一、本件犯罪事實及證據，均引用檢察官聲請簡易判決處刑書（
    如附件）之記載。
二、核被告甲○○所為，係犯刑法第277條第1項之傷害罪。
三、爰以行為人之責任為基礎，審酌被告前因與告訴人有糾紛，
    竟持辣椒水傷害告訴人，應予非難；兼衡被告傷害告訴人之
    手段、告訴人受傷程度，及其犯後坦承之態度、自述之智識
    程度、家庭經濟狀況、無業（見偵卷第11頁）等一切情狀，
    量處如主文所示之刑，並諭知易科罰金之折算標準。
四、沒收部分：被告犯本案所用之辣椒水，未據扣案而該物品本
    身非屬違禁物，倘予追徵除另需耗費資源開啟刑事執行程序
    外，對於被告犯行及罪責之評價均並無影響，且就沒收制度
    所欲達成之社會防衛目的亦無任何助益，欠缺刑法上重要性
    ，是本院認無沒收或追徵之必要，爰依刑法第38條之2第2項
    規定，不予宣告沒收。
五、據上論斷，應依刑事訴訟法第449條第1項前段、第454條第2
    項，刑法第277條第1項、第41條第1項前段，刑法施行法第1
    條之1第1項，逕以簡易判決處刑如主文。
六、如不服本判決，得於判決書送達之翌日起20日內，以書狀敘
    述理由，向本庭提出上訴。
本案經檢察官楊挺宏聲請以簡易判決處刑。
中　　華　　民　　國　　111 　年　　7 　　月　　15　　日

                  刑事第一庭  法　官　楊奕泠
以上正本證明與原本無異。
如不服本判決，應於判決送達後20日內向本院提出上訴狀（應附
繕本）。
                              書記官　卓爾潔
中　　華　　民　　國　　111 　年　　7 　　月　　15　　日
附錄論罪科刑法條：
中華民國刑法第227條第1項
傷害人之身體或健康者，處5年以下有期徒刑、拘役或50萬元以
下罰金。

附件：
臺灣桃園地方檢察署檢察官111年度偵字第10740號聲請簡易判決
處刑書。
臺灣桃園地方檢察署檢察官聲請簡易判決處刑書
                                    111年度偵字第10740號
　　被　　　告　甲○○　女　40歲（民國00年0月0日生）
　　　　　　　　　　　　住○○市○○區○○○街00號7樓
　　　　　　　　　　　　國民身分證統一編號：Z000000000號
上列被告因傷害案件，業經偵查終結，認為宜聲請以簡易判決處
刑，茲將犯罪事實及證據並所犯法條分敘如下：　
　　　　犯罪事實
一、甲○○因與乙○○發生爭執而心生不滿，竟基於傷害之犯意，於
    民國111年1月6日凌晨0時40分許，在桃園市○○區○○路00號前
    ，以辣椒水噴射乙○○臉部，致乙○○受有眼結膜化學性灼傷之
    傷害。
二、案經乙○○訴由桃園市政府警察局桃園分局報告偵辦。
　　　　證據並所犯法條
一、證據清單及待證事實：
編號 證　據　清　單 待　　證　　事　　實 1 被告甲○○於警詢及偵查中之供述 坦承於上開時、地，以辣椒水噴射告訴人乙○○臉部，致告訴人眼睛受傷之事實。 2 證人即告訴人乙○○於警詢時之證述 全部犯罪事實 3 沙爾德聖保祿修女會醫療財團法人聖保祿醫院診斷證明書1紙 告訴人受有上開傷勢之事實。 
二、核被告所為，係犯刑法第277條第1項之傷害罪嫌。
三、依刑事訴訟法第451條第1項聲請逕以簡易判決處刑。
　　此　致
臺灣桃園地方法院
中　　華　　民　　國 　 111　　年　　 3    月　　25   日
                               檢察官  楊  挺  宏
本件證明與原本無異 
中    華    民    國   111    年     3    月    30    日
                               書記官  盧  憲  儀
附記事項：
本件係依刑事訴訟法簡易程式辦理，法院簡易庭得不傳喚被告、
輔佐人、告訴人、告發人等出庭即以簡易判決處刑；被告、被害
人、告訴人等對告訴乃論案件如已達成民事和解而要撤回告訴或
對非告訴乃論案件認有受傳喚到庭陳述意見之必要時，請即另以
書狀向簡易法庭陳述或請求傳訊。
所犯法條：
中華民國刑法第277條
傷害人之身體或健康者，處 5 年以下有期徒刑、拘役或 50 萬
元以下罰金。
犯前項之罪，因而致人於死者，處無期徒刑或 7 年以上有期徒
刑；致重傷者，處 3 年以上 10 年以下有期徒刑。